臺灣橋頭地方法院民事判決
111年度訴字第169號
原      告  吳竹雅  
被      告  楊石鋒  

上列當事人間請求損害賠償事件，經臺灣高雄地方法院移轉管轄
前來（110年度審訴字第921號），本院於民國111年5月16日言詞
辯論終結，判決如下：
    主      文
原告之訴駁回。
訴訟費用由原告負擔。
　　事實及理由
一、原告主張：原告於民國110年8月25日在通訊軟體LINE之群組
    「菁英會」（下稱系爭群組）中，張貼一則關於高鳳路用路
    安全之新聞。被告不認同上情，於同日18時24分許在原告貼
    文下方留言「你他媽的…」等藐視女性之言語，以此辱罵原
    告。系爭群組有超過3人以上加入，且為不特定多數人可閱
    覽、週知，被告上述留言辱罵原告之行為，構成刑法上公然
    侮辱罪責，已侵害原告之名譽權，並使原告受有精神上損害
    ，被告應賠償原告精神慰撫金新臺幣（下同）1元，並以登
    報或廣發社群軟體方式向原告道歉等語。為此，爰依民法第
    184條第1項前段、第195條第1項規定提起本訴，並聲明：㈠
    被告應給付原告1元，及自起訴狀繕本送達翌日起至清償日
    止，按週年利率5％計算之利息。㈡被告應以登報或廣發社群
    軟體方式公開向原告道歉，道歉內容如附件所示。
二、被告則以：兩造於系爭群組內互相爭論之緣由，乃在於原告
    可能認系爭群組均為「建商」，只要職業別是「建商」即可
    加入系爭群組發言，然實則系爭群組乃被告與其友人共同創
    建且成員間均熟識並固定聚會，兩造之發言肇因於原告以「
    建商的用字遣詞基本的尊重都沒有看到！」、「拉低建商水
    平」之言論先行蔑視被告，被告因深覺受辱而憤怒以口頭禪
    「你他媽的」回應之，惟「他媽的」、「你媽的」等詞彙是
    種口頭禪或表示情緒語句，或可為中性詞、褒義詞或是程度
    副詞，被告以「你他媽的」用詞僅係表達自己語氣上之主觀
    內在情緒，與指涉性齷齪、或其他粗鄙不堪等貶抑他人名譽
    感情或中傷人格評價之語意無涉，不可以公然污辱罪得相繩
    ，更難認此用詞有污辱他人人格或毀損他人名譽之意，被告
    自無侵害原告之權利，又兩造所言均在僅有29人存在之群組
    中，並未廣傳於大眾之下，亦僅有群組內之成員知悉此事，
    原告訴之聲明第1項僅向被告請求損害賠償1元，此種象徵性
    請求同樣意在給予被告難堪及羞辱感，更況原告亦在群組內
    指摘被告「拉低建商水平」，比起被告表達主觀內在情緒之
    口頭禪，原告所言乃具直接針對性等語置辯，並聲明：原告
    之訴駁回。
三、兩造經本院整理下列不爭執事項並協議簡化爭點，不爭執事
    項如下：
    兩造同在LINE群組「菁英會」，該群組之對話內容得由群組
    內不特定多數人閱覽、週知。被告於110年8月25日18時24分
    許在原告貼文下方留言「你他媽的你在教訓我嗎」等語。 
四、本件爭點為：
（一）被告之留言是否侵害原告之名譽權？
（二）若原告之名譽權受侵害，原告得請求賠償之金額為何？原
      告請求被告張貼道歉啟事有無理由？
五、本院得心證之理由：
（一）被告之留言是否侵害原告之名譽權？
　　1.按因故意或過失，不法侵害他人之權利者，負損害賠償責
      任；不法侵害他人之身體、健康、名譽、自由、信用、隱
      私、貞操，或不法侵害其他人格法益而情節重大者，被害
      人雖非財產上之損害，亦得請求賠償相當之金額，民法第
      184條第1項前段、第195條第1項前段分別定有明文。次按
      民法上名譽權之侵害非即與刑法之誹謗罪相同，名譽有無
      受損害，應以社會上對個人評價是否貶損作為判斷之依據
      ，苟其行為足以使他人在社會上之評價受到貶損，不論其
      為故意或過失，均可構成侵權行為，其行為不以廣佈於社
      會為必要，僅使第三人知悉其事，亦足當之（最高法院90
      年台上字第646號判決先例參照）。又言論自由為人民之
      基本權利，憲法第11條有明文保障，國家應給予最大限度
      之維護，俾其實現自我、溝通意見、追求真理及監督各種
      政治或社會活動之功能得以發揮。惟為兼顧對個人名譽、
      隱私及公共利益之保護，法律尚非不得對言論自由依其傳
      播方式為合理之限制（司法院大法官釋字第509號解釋文
      參照）。名譽權旨在維護個人主體性及人格之完整性，為
      實現人性尊嚴所必要者，於言論自由與名譽權兩者相衝突
      時，應依比例原則為適切之利益衡量。是以，言論是否成
      立侵害他人名譽權之侵權行為，應就事件脈絡、雙方關係
      、語氣、語境、語調、連結之前後文句及發表言論之場所
      等整體狀況為綜合觀察。
　　2.兩造同在LINE群組「菁英會」，該群組之對話內容得由群
      組內不特定多數人閱覽、週知。被告於110年8月25日18時
      24分許在原告貼文下方留言「你他媽的你在教訓我嗎」等
      語之事實，為兩造所不爭執，並有LINE對話紀錄截圖附卷
      可參（見雄院審訴卷第17至23頁），此部分事實堪信為真
      。而依上開LINE對話紀錄所示，原告先在群組內張貼「高
      鳳路用路安全之新聞連結」，被告：「這是怎麼一回事」
      、「請不相干的朋友離開群組」、「總幹事請確實執行」
      ，原告：「楊先生您好！我何來的不相干呢？建商何來不
      相干？」，被告：「你是誰」、「很抱歉！我不認識」，
      原告：「您又是誰？」、「我更不認識您！」，被告：「
      那麼就恭喜你」、「我退出」，原告：「建商的用字遣詞
      基本的尊重都沒看到！」、「拉低建商水平」，被告：「
      你他媽的你在教訓我嗎」，原告：「我媽媽很好^_^多謝
      您關心」，足見兩造並不認識，而係因原告張貼新聞連結
      後，被告認為該群組由特定成員組成，原告並非該群組友
      人，遂要求總幹事執行請不相干朋友離開群組，兩造因而
      產生爭執，被告遂表示要退出群組，原告並以「建商的用
      字遣詞基本的尊重都沒看到！」、「拉低建商水平」等語
      指謫被告，被告遂回以「你他媽的你在教訓我嗎」等語，
      依其前後連結文句之情狀觀之，係原告先主動挑起指謫被
      告拉低建商水平，被告始會回以「你他媽的你在教訓我嗎
      」等語，而被告基於遭他人指謫予以言語回擊，乃屬人之
      常情，且亦難以期待一般人於口角爭執之情形下尚能以溫
      文儒雅之字眼回應，縱有以粗鄙、低俗之用詞，造成原告
      主觀上之不悅，原告自應負有較大之包容。又「他媽的」
      乙詞，究係陳述人之口頭禪或侮辱、貶損對方在社會上評
      價之用語，應視陳述人與現場周遭一切環境綜合研判，尚
      難一概而論。觀以「你他媽的你在教訓我嗎」乙句，係以
      「你他媽的」接續著「你在教訓我嗎」，足見被告係以「
      你他媽的」口頭禪表達處於氣憤、憤怒之意思，而接著詢
      問原告是否在教訓被告，且被告嗣未以其他侮辱或貶低人
      格之言語辱罵原告，可見被告之動機及本意是在回擊原告
      不應以被告拉低建商水平乙事來教訓被告，尚難據此認定
      被告有何侮辱原告之意思，客觀上從對話前後內容及文義
      ，尚不足以認定「你他媽的你在教訓我嗎」乙詞有貶損原
      告之人格評價，而屬不可容忍之程度。
　　3.是以，本院審酌兩造對話之時地，及前後文句之內容，被
      告所為「你他媽的你在教訓我嗎」之言語，固然造成原告
      心理上之不悅，惟並無侮辱原告之意思，亦無貶損原告在
      社會上之評價，尚難認定已構成侵權行為。
（二）若原告之名譽權受侵害，原告得請求賠償之金額為何？原
      告請求被告張貼道歉啟事有無理由？
　　　承上所述，被告所為「你他媽的你在教訓我嗎」之言語，
      並未構成侵害原告名譽權之侵權行為，故原告請求被告賠
      償精神慰撫金1元及被告應以登報或廣發社群軟體方式張
      貼道歉啟事，即屬無據，應予駁回。
六、綜上所述，原告依侵權行為之法律關係，請求被告應給付原
    告1元，及自起訴狀繕本送達翌日起至清償日止，按週年利
    率5％計算之利息，併請求被告應以登報或廣發社群軟體方式
    公開向原告道歉，道歉內容如附件所示，均為無理由，應予
    駁回。本件訴訟費用，依民事訴訟法第78條，由敗訴之原告
    負擔。
七、本件事證已臻明確，兩造所為其他主張、陳述並所提之證據
    ，經審酌後，認均與本件之結論無礙，爰不一一詳予論述，
    附此敘明。
八、據上論結，原告之訴為無理由，判決如主文。　　　
中　　華　　民　　國　　111 　年　　6 　　月　　6 　　日
                  民事第三庭  法  官　王碩禧
得上訴。
以上正本係照原本作成。
如對本判決上訴，須於判決送達後20日內向本院提出上訴狀。如
委任律師提起上訴者，應一併繳納上訴審裁判費。
中　　華　　民　　國　　111 　年　　6 　　月　　6 　　日
                              書記官　陳儀庭 
附件：
本人楊石鋒於110年8月25日18時24分在本群組對吳竹雅小姐辱罵粗話『你他媽的…』言語不當，本人深感後悔，在此特向吳竹雅小姐致歉，保證絕不再犯，亦絕不對吳竹雅小姐尋釁報復，否則願受國家法律嚴厲制裁。